臺灣桃園地方法院小額民事判決
110年度桃小字第2013號
原      告  徐琛雲  
被      告  余吉能  
上列當事人間請求損害賠償事件，本院於民國111年7月4日言詞
辯論終結，判決如下：
    主      文
被告應給付原告新臺幣伍佰壹拾伍元，及自民國一一一年五月十
七日起至清償日止，按年息百分之五計算之利息。
原告其餘之訴駁回。
訴訟費用新臺幣壹仟元由被告負擔其中新臺幣陸拾壹元，餘由原
告負擔。
本判決第一項得假執行，但被告如以新臺幣伍佰壹拾伍元為原告
預供擔保，則得免為假執行。
    事實及理由
壹、程序方面：
　　按小額訴訟之訴狀送達後，原告不得將原訴變更或追加他訴
    ，但擴張或減縮應受判決事項之聲明者，不在此限，民事訴
    訟法第436條之23、第436條第2項、第255條第1項但書第3 
    款分別定有明文。本件原告起訴聲明原為：被告應給付原告
    新臺幣（下同）3,820元，及自起訴狀繕本送達翌日起至清
    償日止，按年息5%計算之利息（見本院卷第4頁）；嗣於民
    國111年6月2日具狀變更請求之本金為8,450元（見本院卷第
    24頁）。核其所為，屬於擴張應受判決事項之聲明，與上開
    規定相符，應予准許。
貳、實體方面：
一、原告主張：被告於110年8月29日下午6時45分許，駕駛車牌
    號碼000-00號營業小客車（下稱肇事車輛）行經桃園市○○區
    ○○路0000號前，因過失碰撞原告所有、停放該址路旁之車牌
    號碼000-0000號普通重型機車（下稱系爭機車），系爭機車
    因而受損。原告為將系爭車輛修復，因而支出維修費用6,85
    0元；且因本件事故安排兩次調解期日，被告卻均未到場，
    應由被告賠償此2日之工資損失，每日以800元計算，共計1,
    600元。故依侵權行為之法律關係提起本件訴訟，請求被告
    賠償。並聲明：被告應給付原告8,450元，及自起訴狀繕本
    送達翌日起至清償日止，按年息5%計算之利息。
二、被告則以：本件事故僅是輕微碰撞，原告主張之維修金額過
    高，且應該計算折舊。又原告於事發後曾持估價單請求被告
    賠償，當時單據所列金額僅為2千餘元，起訴後增加之金額
    不知從何而來。另被告是因要去洗腎，才沒有時間出席調解
    。並聲明：原告之訴駁回。
三、本院之判斷：
(一)按因故意或過失，不法侵害他人之權利者，負損害賠償責任
    ；汽車、機車或其他非依軌道行駛之動力車輛，在使用中加
    損害於他人者，駕駛人應賠償因此所生之損害；但於防止損
    害之發生，已盡相當之注意者，不在此限，民法第184條第1
    項前段、第191條之2分別定有明文。又汽車起駛前，應注意
    前後左右有無車輛，並應讓行進中之車輛優先通行，則為道
    路交通安全規則第89條第1項第7款所規定。本件被告於上開
    時間、地點，駕駛肇事車輛自路旁向前起駛，而碰撞前方靜
    止中系爭機車之事實，已經本院調取警方道路交通事故處理
    案卷，核對其內道路交通事故現場圖、測繪紀錄表、現場照
    片等確認無誤，此等事故發生經過應可認定。以此情形，顯
    見被告起駛時未能妥善注意前方之系爭機車，違反前述注意
    義務規定而有過失，對系爭機車因此所生損害即應負損害賠
    償責任。
(二)關於維修費用：
　1.按負損害賠償責任者，應回復他方損害發生前之原狀；債權
    人得請求支付回復原狀所必要之費用，民法第213條第1項、
    第3項分別定有明文。而回復原狀費用既以必要者為限，則
    修理材料以新品換舊品者，即應計算折舊。又按工項若係連
    工帶料，而依工程特性或市場慣例為不可分，或於一般材料
    費用所佔比例遠大於工資費用，未必另行收取工資，而僅就
    材料費差額賺取利潤者，如估價時未區分工資及材料費用，
    原告復未能舉證證明其中材料費用及工資之各別金額，則應
    逕以估價之費用予以折舊估算。
　2.經查，原告於本件事故翌日即110年8月30日，即將系爭機車
    送廠勘估，預估之維修項目及費用包括排氣管護片680元、
    右側保790元、油箱護片750元；惟因兩造未能就賠償事宜達
    成共識，故未實際交修，迄於111年6月1日始再次勘估並實
    施維修，此次估定之維修項目及費用則包括右側蓋下段1,40
    0元、右側保850元、前土除1,100元、油箱護板950元、排氣
    管護片800元；又原告為購買「鋼鐵反應爐」反光零件，另
    行支出1,750元，有估價單2紙、購物網站截圖、調解不成立
    證明書可參（見本院卷第5、6、25、27頁），足認屬實。而
    比對前、後估價單之記載，其中排氣管護片、右側保、油箱
    護片之項目均屬一致，僅金額有異；右側蓋下段之項目雖為
    前估價單所無，但觀諸現場車損照片（見本院卷第16頁），
    可見系爭機車之右側車身下半部確有刮損痕跡，是此部分項
    目均足認為本件事故所致損害。惟後估價單所載「前土除」
    之項目，為事發之初所未列計，由上開車損照片，亦無法確
    認系爭機車之前土除有何損壞；另依上開車損照片，安裝於
    系爭機車車頭側面，名為「鋼鐵反應爐」之零件，亦未見有
    何異樣，尚難僅以事發數月後之估價單與購物網站資料，認
    定此二項零件更換與本件事故有何關聯。從而，原告因本件
    事故支出之維修費用，應以4,000元（計算式：1,400＋850＋9
    50＋800＝4,000）為限，其餘項目金額則應予剔除。
　3.又依行政院所頒固定資產耐用年數表及固定資產折舊率之規
    定，機械腳踏車之耐用年數為3年，依定率遞減法每年折舊1
    000分之536，另依營利事業所得稅查核準則第95條第6項規
    定「固定資產提列折舊採用定率遞減法者，以1年為計算單
    位，其使用期間未滿1年者，按實際使用之月數相當於全年
    之比例計算之，不滿1月者，以1月計」。依車籍資料所示，
    系爭機車係於107年12月出廠，至本件事故發生之110年8月
    間，已使用2年9月，則上開維修費用經折舊計算之現值應為
    515元（計算式詳如附表），原告所得請求被告賠償之範圍
    即以此為限，逾此範圍之請求則無理由，應予駁回。
(三)原告雖主張其出席調解2日無法工作，被告卻均未到場，而
    請求被告賠償此2日之工資損失1,600元，然原告出席調解因
    而花費之時間，屬於當事人利用調解制度主張權利所必須自
    行負擔之成本，與被告之侵權行為尚難認有相當因果關係，
    無從令他造當事人承擔，是原告此部分之請求於法無據，應
    予駁回。
(四)又給付無確定期限者，債務人於債權人得請求給付時，經其
    催告而未為給付，自受催告時起，負遲延責任。其經債權人
    起訴而送達訴狀，或依督促程序送達支付命令，或為其他相
    類之行為者，與催告有同一之效力。遲延之債務，以支付金
    錢為標的者，債權人得請求依法定利率計算之遲延利息。其
    利率未經約定，亦無法律可據者，週年利率為5%，為民法第
    229條第2項、第233條第1項前段、第203條分別明定。本件
    本件原告對被告之損害賠償請求權屬未定給付期限之金錢債
    權，故其就上述515元請求被告給付自起訴狀繕本送達翌日
    即111年5月17日（見本院卷第19頁）起至清償日止，按年息
    5%計算之利息，亦有理由，應予准許。
四、綜上所述，原告依侵權行為之法律關係，請求被告給付如主
    文第1項所示，為有理由，應予准許；逾此範圍之請求則無
    理由，應予駁回。
五、本判決第1項係適用小額訴訟程序所為被告敗訴之判決，依
    民事訴訟法第436條之20規定，應依職權宣告假執行；並依
    民事訴訟法第436條之23準用第436條第2項、第392條第2項
    規定，宣告被告如為原告預供擔保，則得免為假執行。
六、本件結論已臻明確，兩造其餘攻擊防禦方法及所提證據，經
    審酌均不至影響判決結果，故不逐一論述。
七、訴訟費用負擔之依據：民事訴訟法第79條，並依同法第436
    條之19第1項確定費用額為1,000元。　　　　
中　　華　　民　　國　　111 　年　　7 　　月　　15　　日
                  桃園簡易庭  法  官  陳逸倫
以上為正本係照原本作成。
如不服本判決，應於送達後20日內，向本院提出上訴狀並表明上
訴理由，如於本判決宣示後送達前提起上訴者，應於判決送達後
20日內補提上訴理由書（須附繕本）。
如委任律師提起上訴者，應一併繳納上訴審裁判費。   
中　　華　　民　　國　　111 　年　　7 　　月　　15　　日
                              書記官  潘昱臻
附錄：
一、民事訴訟法第436條之24第2項：
　  對於小額程序之第一審裁判上訴或抗告，非以其違背法令為
    理由，不得為之。
二、民事訴訟法第436條之25：
　  上訴狀內應記載上訴理由，表明下列各款事項：
　  ㈠原判決所違背之法令及其具體內容。
　  ㈡依訴訟資料可認為原判決有違背法令之具體事實。
三、民事訴訟法第471條第1項：（依同法第436條之32第2項規定
    於小額事件之上訴程序準用之）
    上訴狀內未表明上訴理由者，上訴人應於提起上訴後20日內
    ，提出理由書於原第二審法院；未提出者，毌庸命其補正，
    由原第二審法院以裁定駁回之。　　　　　　　　　
附表
-----
折舊時間           金額
第1年折舊值        4,000×0.536=2,144
第1年折舊後價值    4,000-2,144=1,856
第2年折舊值        1,856×0.536=995
第2年折舊後價值    1,856-995=861
第3年折舊值        861×0.536×(9/12)=346
第3年折舊後價值    861-346=515